【裁判字號】    95,上訴,2050
【裁判日期】    951017
【裁判案由】    毒品危害防制條例
【裁判全文】
臺灣高等法院刑事判決                95年度上訴字第2050號
上  訴  人  臺灣桃園地方法院檢察署檢察官
上  訴  人
即  被  告  乙○○
選任辯護人  扶助律師 蔡柱律師
被      告  甲○○○
指定辯護人  義務辯護人 鄭聯芳律師
上列上訴人因被告等違反毒品危害防制條例案件，不服臺灣桃園
地方法院94年度訴字第1912號，中華民國95年3月30日第一審判
決（起訴案號：臺灣桃園地方法院檢察署94年度偵字第14329 號
），提起上訴，本院判決如下：
    主  文
上訴駁回。
    事  實
一、乙○○前曾於民國92年間因施用毒品案件，經臺灣桃園地方
    法院於93年3月29日以93年簡字第126號判決判處有期徒刑6
    月確定，並於93年9月17日執行完畢。猶不知悔改，明知海
    洛因及安非他命業經毒品危害防制條例分別列為第一級、第
    二級毒品，不得非法持有、販賣及轉讓，其竟於不詳時日，
    在臺灣地區內某不詳處所，向姓名、年籍不詳之成年男子同
    時購得海洛因及安非他命毒品後，起意以高於原購入之價格
    ，販售予不特定人圖利，或無償轉讓予其同居女友甲○○○
    施用，而為下列行為：
  (一)乙○○基於販賣第二級毒品安非他命之犯意，並以甲○○○
    （所犯共同販賣第二級毒品犯行，業經原審判處有期徒刑4
    年確定）所有平日均交由其使用之門號0000000000號行動電
    話1支，作為販售毒品聯絡工具。嗣於94年7月下旬某日，曹
    志維（施用部份另經檢察官偵查）撥打該行動電話向乙○○
    表示欲購買安非他命毒品，迨二人達成以1,000元代價買賣
    安非他命毒品之合意並約定交貨地點後，乙○○即將第二級
    毒品安非他命1包交予甲○○○，並指示甲○○○將該安非
    他命毒品送至指定交貨地點即桃園縣龜山鄉○○路○段與國
    園街口前交付予曹志維，而甲○○○明知乙○○係在從事販
    賣第二級毒品安非他命之行為，並已與曹志維達成買賣安非
    他命毒品之合意，欲販賣安非他命毒品乙事，竟仍基於幫助
    乙○○販賣第二級毒品安非他命之故意，接受指示而攜帶乙
    ○○所交付之第二級毒品安非他命1包至前揭指定交貨地點
    ，將該安非他命毒品1包交付予曹志維，並向曹志維收取
    1,000元之代價後，轉交予乙○○收執。
  (二)乙○○復基於販售第一級毒品海洛因之犯意，於94年8月7日
    晚間，經呂文生（施用部分另經檢察官偵查）撥打前揭行動
    電話向乙○○洽購海洛因毒品，二人達成以新臺幣（下同）
    1,000元代價買賣海洛因毒品之合意並約定交貨地點後，乙
    ○○隨即持第一級毒品海洛因1包至指定交貨地點即桃園縣
    龜山鄉○○路○段與國園街口，並將該海洛因毒品販賣予呂
    文生1次，從中牟利。
  (三)乙○○於知悉甲○○○染有毒癮，需施用第一毒品海洛因、
    第二級毒品安非他命，竟基於轉讓第一級毒品海洛因及第二
    級毒品安非他命之概括犯意，於94年6月中旬某日起至94年8
    月8日止，在其與甲○○○共同居住位於桃園縣龜山鄉○○
    村○○鄰○○○街1號住處，由乙○○以每次均同時交付海洛
    因毒品及安非他命毒品予甲○○○之方式，連續3次無償提
    供海洛因毒品及安非他命毒品予甲○○○施用。
二、嗣警員因接獲線報，對乙○○使用之前揭行動電話進行監聽
    後，認涉及犯罪，乃於94年8月9日10時30分許，持臺灣桃園
    地方法院搜索票，前往乙○○與甲○○○二人共同居住之上
    開住處執行搜索而查獲，並當場扣得第一級毒品海洛因9包
    （均以塑膠袋裝盛，驗餘重4.224公克），第二級毒品安非
    他命1包（以塑膠袋裝盛，驗餘重0.486公克，另查獲1包，
    惟該包並無毒品反應）及乙○○所有且供販賣海洛因及安非
    他命毒品所共用之電子磅秤2台、塑膠杓子2支、夾鍊袋13個
    、供裝盛海洛因與安非他命用之紅色鐵盒1個及甲○○○所
    有供乙○○販賣海洛因與安非他命聯繫用之門號0000000000
    號行動電話1支。
三、案經臺北縣政府警察局移送臺灣桃園地方法院檢察署檢察官
    偵查起訴。
    理    由
壹、有罪部分：
一、關於程序方面：
    按被告以外之人於審判外之言詞或書面陳述，除法律有規定
    者外，不得作為證據。又被告以外之人於審判外之陳述，雖
    不符前4條之規定（傳聞證據例外得採為證據之規定），而
    經當事人於審判程序同意作為證據，法院審酌該言詞陳述或
    書面陳述作成時之情況，認為適當者，亦得為證據，當事人
    、代理人或辯護人於法院調查證據時，知有第159條第1項不
    得為證據之情形，而未於言詞辯論終結前聲明異議者，視為
    有前項之同意。刑事訴訟法第159條第1項、第159條之5分別
    定有明文。查就本件被告乙○○所犯販賣第一級毒品海洛因
    、第二級毒品安非他命、連續轉讓第一級毒品之犯罪事實部
    分，證人曹志維、證人呂文生、及甲○○○於警詢及檢訊中
    所為之陳述（三人於檢訊中均經具結後再行陳述，見偵查卷
    第68-70頁、第94頁），固為被告以外之人於審判外之陳述
    ，均屬傳聞證據，惟公訴人、被告及其辯護人就前開審判外
    之陳述於原審準備程序中並未爭執其證據能力，迄言詞辯論
    終結前，亦未表示異議（僅爭執證人曹志維、證人呂文生、
    及甲○○○陳述之真實性），而本院審酌渠等陳述作成時之
    情況，核無違法取證及證明力明顯過低之瑕疵，亦認為以之
    作為證據為適當，揆諸上開規定，本院認曹志維、呂文生、
    及甲○○○三人於警詢及檢訊中所為之證言有證據能力。
二、關於實體方面：
  (一)被告乙○○販賣第二級毒品（即犯罪事實欄一(一)）部分：
    訊據被告乙○○否認有何販賣第二級毒品安非他命犯行，辯
    稱：伊不曾販售安非他命毒品及指示甲○○○送交安非他命
    毒品予證人曹志維施用，可能是伊同意免費提供綽號「阿林
    」之友人安非他命毒品時，綽號「阿林」之人再委託證人曹
    志維前來向伊拿取安非他命毒品而已云云。經查：
    1.此部分犯罪事實，共同被告甲○○○於檢訊及原審審理中
      已承認不諱（見偵查卷第64頁、第91頁、原審94年11月24
      日審判筆錄第7頁以下），核與證人曹志維於警詢、檢訊
      及原審審理中證述情節相符合（見偵查卷第30頁以下、第
      97 頁以下、原審94年11月24日審判筆錄第3頁以下）。另
      扣案之顆粒經送行政院衛生署管制藥品管理局檢驗，採氣
      相層析質普儀（GC/MS）法之檢驗方法，檢驗結果確含毒
      品安非他命成份（驗餘重0.486公克），此有行政院衛生
      署管制藥品管理局94年10月26日管檢字第0940010335號檢
      驗成績書1份在卷可稽（見原審卷(一)第81-82頁）。而證人
      曹志維於本案為警查獲時經警員對其採集尿液送驗結果呈
      安非他命陽性反應，有臺灣檢驗科技股份有限公司所出具
      證人曹志維濫用藥物尿液檢驗報告書1份附卷可稽（見原
      審卷(一)第86頁），此與證人曹志維於警、偵、審程序中一
      再指稱確實曾向被告乙○○以1,000元代價買受安非他命
      毒品1次情節互相吻合。此外，並有被告乙○○所有供販
      賣第二級毒品安非他命所用之電子磅秤2台、塑膠杓子2支
      、夾鍊袋13個、裝載安非他命（和海洛因）用之紅色鐵盒
      1個、門號0000000000號行動電話1支扣案可佐。
    2.雖被告乙○○辯稱伊不曾販售安非他命毒品及指示甲○○
      ○送交安非他命毒品予證人曹志維施用，可能是伊同意免
      費提供綽號「阿林」之人安非他命毒品時，綽號「阿林」
      之人再委託證人曹志維前來向伊拿取安非他命毒品而已云
      云。惟依共犯甲○○○於檢訊具結證稱：被告乙○○大部
      分都是以門號0000000000號行動電話聯絡交易毒品之事。
      於94年7月底，證人曹志維有打電話來向被告乙○○購買
      毒品時，後來被告乙○○就叫伊送安非他命毒品給證人曹
      志維並收取1,000元等語（見偵查卷第64頁、第91頁以下
      ）；於原審審理中再證稱：於94年7月下旬間，被告乙○
      ○曾叫伊拿1包安非他命毒品給證人曹志維，伊將安非他
      命毒品拿給證人曹志維並收取1,000元後，該1,000元也有
      轉交給被告乙○○收執，被告乙○○的綽號是「紅中」或
      「神童」等語甚明（見原審94年11月24日審判筆錄第7頁
      以下），且核與證人曹志維於警詢中證稱：伊於94年7月
      間曾撥打門號0000000000號行動電話，向綽號「紅中」之
      人購買1,000元之安非他命毒品，當時與「紅中」之人約
      定在桃園縣龜山鄉○○路○段國園街口交付毒品，是由共
      犯甲○○○將該安非他命毒品交給伊的等語（見偵查卷第
      30 頁以下）；於檢訊中證稱：94年7月底，伊打電話向綽
      號「紅中」之人買1,000元的安非他命毒品，並約定交貨
      地點，後來是一個女子前來交貨，該女子並詢問伊是不是
      小曹，伊說是即向該女子拿取安非他命1包並給付1,000元
      ，該女子就是共犯甲○○○等語（見偵查卷第97頁以下）
      ；於原審審理中再證稱：94年7月底時，伊曾打電話給綽
      號「紅中」之人，說要購買1,000元之安非他命毒品，後
      來是共犯甲○○○拿1包安非他命毒品交給伊。共犯甲○
      ○○拿安非他命毒品給伊時有對伊說：「你要1,000元」
      ，伊回答是後，共犯甲○○○才將安非他命毒品交給伊等
      語（見原審94年11月24日審判筆錄第3頁以下），均相互
      一致。而共犯甲○○○與被告乙○○為同居男女朋友，關
      係非淺、證人曹志維與被告乙○○間亦無仇恨、恩怨關係
      ，此均為被告乙○○所不否認，共犯甲○○○、證人曹志
      維二人實無為虛妄陳述，故意誣陷被告乙○○之必要，其
      等前揭供述或證稱，應屬實情，堪予採信。再徵諸，安非
      他命毒品之單價頗高，販毒者或吸毒者均需花費資金始能
      購得，而被告乙○○與其所稱綽號「阿林」朋友間，並無
      特殊情誼關係，被告乙○○當無將價值昂貴之安非他命毒
      品免費提供綽號「阿林」之人施用之理，足見被告乙○○
      此部分辯稱，顯係臨訟杜撰之詞，不足採信。是被告乙○
      ○確實有於前開時、地，於已與證人曹志維達成販售安非
      他命毒品之合意後，即將第二級毒品安非他命1包交予共
      犯甲○○○，並指示共犯甲○○○攜帶該安非他命前往指
      定交易地點，交付予證人曹志維，而以此方式販賣安非他
      命毒品之情事，甚為明確。
    3.按販賣毒品係違法行為，非可公然為之，亦無公定之價格
      ，無論瓶裝或紙包，均可任意分裝增減分量，而每次買賣
      之價差，亦隨時依雙方資力、關係之深淺、需求之數量、
      來源是否充裕、販賣者是否渴求資金、查緝是否嚴緊、購
      買者被查獲時供述購買對象之可能性之風險評估等，而異
      其標準，非可一概而論，販賣之利得除經坦承及價量俱臻
      明確外，委難察得實情，販賣之人從價差或量差中牟利方
      式雖異，但其圖利之非法販賣行為則一，販賣毒品之行為
      ，事涉重典，苟無利潤可圖，被告乙○○殊無任意將安非
      他命毒品讓與他人之可能，是被告乙○○雖否認有販賣第
      二級毒品安非他命之行為，但仍難執其辯詞遽行推翻已明
      確之前述可資認定被告乙○○犯行之積極證據，且被告乙
      ○○與證人曹志維間並非親人或好友，而就其交易之過程
      觀之，並無原價轉讓之可能，顯見被告乙○○係販賣第二
      級毒品安非他命以圖利，被告乙○○有營利之意圖，亦堪
      認定。又依共同被告甲○○○及證人曹志維於前揭警詢、
      檢訊及原審審理中之供述或證詞，本院認被告乙○○於94
      年7月下旬某日販賣安非他命毒品予證人曹志維1次，其販
      毒所得為1,000元。
    4.另關於共同被告甲○○○共犯此部分之犯罪事實，案經原
      審判處罪刑確定。共同被告甲○○○既知悉被告乙○○係
      在販售安非他命毒品，其本於此一認知，猶依被告乙○○
      指示持安非他命毒品至指定地點交付買受人即證人曹志維
      ，則其應係基於幫助被告乙○○販賣安非他命毒品之犯意
      ，而參與販賣第一級毒品之構成要件行為甚明。因此，被
      告乙○○係與共同被告甲○○○共同實行此部分犯罪之行
      為。
  (二)被告乙○○販賣第一級毒品（即犯罪事實欄一(二)）部分：
    訊據被告乙○○否認有何販賣第一級毒品海洛因之犯行，辯
    稱：伊並沒有販賣海洛因毒品給證人呂文生，伊是有購買海
    洛因毒品供己施用，並聲請法院對伊與證人呂文生二人進行
    測謊云云。經查：
    1.證人呂文生於警詢中供稱：伊於94年8月7日晚間，在桃園
      縣龜山鄉○○路○段與國園街口，曾以1,000元之代價向
      被告乙○○購買海洛因1包。伊是撥打門號0000000000號
      行動電話與被告乙○○聯繫的等語（見偵查卷第35頁以下
      ）；於檢訊中具結證稱：伊曾於94 年8月7日向被告乙○
      ○購買1,000元的海洛因毒品，是被告乙○○交付海洛因
      毒品給伊的等語（見偵查卷第63頁、第70頁）；於原審審
      理中再證稱：伊曾於94年8月7日向被告乙○○購買1,000
      元海洛因毒品，是被告乙○○拿海洛因毒品在桃園縣龜山
      鄉○○路○段與國園街口附近交給伊的等語（見原審95年
      1月9日調查筆錄），已明確證述被告乙○○於94年8月7日
      晚間，持第一級毒品海洛因1包至指定交貨地點即桃園縣
      龜山鄉○○路○段與國園街口，以1,000元代價將第一級毒
      品海洛因販賣予渠等情。而證人呂文生於本案為警查獲時
      經警員對其採集尿液送檢驗結果呈嗎啡陽性反應，有臺灣
      科技股份有限公司出具之濫用藥物檢驗報告書1份在卷可
      佐（見原審卷(一)第87頁），此與證人呂文生於警、偵、審
      程序中一再指稱確實曾向被告乙○○以1,000元代價買受
      海洛因毒品1次情節互相吻合。甲○○○於檢訊中具結證
      稱：被告乙○○有販賣海洛因及安非他命等語（見偵查卷
      第91頁、第94頁），被告乙○○於檢訊時亦不否認有交付
      海洛因毒品予證人呂文生之事（僅辯稱係無償提供施用，
      見偵查卷第105頁），均與證人呂文生前揭所陳相符合，
      益證證人呂文生前揭所言確屬真實。況參以本案乃係警員
      接獲線報，對被告乙○○使用之門號0000000000號行動電
      話進行監聽後，認涉及犯罪，而於94年8月9日持搜索票至
      被告乙○○住處執行搜索之際，適值證人呂文生撥打電話
      欲向被告乙○○洽購毒品，警員接獲該電話後乃向呂文生
      佯稱為販售毒品者，雙方並議定毒品售價及交貨地點，嗣
      呂文生依約前往指定交付毒品地點時，即為埋伏之警員查
      獲等情，已經證人即查獲本案警員李宗得於原審審理中證
      述明確（見原審94年11月24日審判筆錄第15頁以下），則
      依此情觀之，呂文生為警查獲後，供出曾向被告乙○○購
      買海洛因毒品之情，尚稱合理，而與常情並不相違背，顯
      見證人呂文生亦無誣陷被告乙○○之意，可認其前開證稱
      ，信而可徵。而扣案之白粉經送行政院衛生署管制藥品管
      理局檢驗，採氣相層析質普儀（GC/MS）法之檢驗方法，
      檢驗結果均含毒品海洛因成份（驗餘重共計4.224公克）
      ，此有行政院衛生署管制藥品管理局94年10月26日管檢字
      第0940010335號檢驗成績書1份在卷可稽（見原審卷(一)第
      81-82頁）。此外，並有被告乙○○所有供販賣第一級毒
      品海洛因所用之電子磅秤2台、塑膠杓子2支、夾鍊袋13
      個、裝載海洛因（與安非他命）用之紅色鐵盒1個及門號
      0000000000號行動電話1支等物品扣案可資佐證。足堪認
      定被告乙○○確實曾於前開時、地販賣海洛因毒品予證人
      呂文生施用之事實，甚為明確。
    2.至被告乙○○聲請法院將伊與證人呂文生二人進行測謊，
      以釐清事實云云，然被告乙○○確實有販賣海洛因毒品予
      證人呂文生施用等情，已經本院認定如前述，實無再就被
      告乙○○與證人呂文生間進行測謊調查之必要，併此敘明
      。
    3.又本諸前揭理由所述（即二(一)3.所述），被告乙○○係販
      賣第一級毒品海洛因以圖利，被告乙○○有營利之意圖無
      誤。再依證人呂文生於前揭警詢、檢訊及原審審理中之證
      述，本院認被告乙○○於94年8月7日販賣海洛因毒品予證
      人呂文生1次，其販毒所得為1,000元。
    4.綜上所述，被告乙○○上開辯解，不足採信。事證明確，
      其販賣海洛因毒品之犯行，堪予認定，應依法論科。
  (三)被告乙○○轉讓第一級、第二級毒品（即犯罪事實欄一(三)）
    部分：
    訊據被告乙○○對於轉讓第二級毒品安非他命予甲○○○施
    用之犯行坦認屬實（見原審94年10月12日準備程序筆錄第2
    頁、第3頁），惟否認有何轉讓第一級毒品海洛因之行為，
    辯稱：是甲○○○拿伊給的錢後自己向藥頭購買海洛因施用
    ，與伊無關，伊確實無提供海洛因給共犯甲○○○施用云云
    。經查：
    1.此部分犯罪事實，業經被告乙○○於檢訊中承認不諱（見
      偵查卷第104頁）。與甲○○○於檢訊時具結證稱：94年6
      月至同年8月間，在二人同居住處，被告乙○○確實曾提
      供3次海洛因毒品及安非他命毒品給伊施用。被告乙○○
      給伊毒品時，並沒有收取費用等語（見偵查卷第92頁以下
      ）；於原審審理中證稱：被告乙○○向他人購買毒品後，
      會請伊施用海洛因毒品及安非他命毒品。伊所施用毒品都
      是被告乙○○給的。且伊向被告乙○○索討毒品時，被告
      乙○○每次都是同時交給伊海洛因毒品及安非他命毒品，
      伊自己再將毒品分開施用等語相符合（見原審95年11月24
      日審判筆錄第13頁、原審95年3月9日審判筆錄第9頁），
      可認被告乙○○確實曾以同時交付海洛因毒品及安非他命
      毒品予甲○○○之方式，多次無償提供海洛因毒品及安非
      他命毒品予甲○○○施用等情。且甲○○○於本案為警查
      獲時經警員對其採集尿液送檢驗結果呈安非他命、嗎啡陽
      性反應，有臺灣檢驗科技股份有限公司出具之濫用藥物檢
      驗報告書1份在卷可佐（見原審卷(一)第85頁），此與甲○
      ○○於檢訊、原審程序中指稱被告乙○○確實曾提供3次
      海洛因毒品及安非他命毒品給伊施用之情節互相吻合。而
      被告乙○○與甲○○○為同居男女朋友，二人關係非淺，
      如前所述，甲○○○應無故意設詞誣陷被告乙○○之必要
      ，再參酌被告乙○○與甲○○○二人情誼特殊，被告乙○
      ○多次轉讓毒品予甲○○○施用，非無可能之事，甲○○
      ○前揭指稱堪認屬實，是被告乙○○確實有於前揭時、地
      多次以同時交付海洛因毒品及安非他命毒品之方式轉讓毒
      品予甲○○○施用之事，至為灼然。
    2.綜上所述，被告乙○○前揭辯稱，顯係卸責之詞，不可採
      信。事證明確，被告乙○○所為轉讓毒品犯行，亦堪認定
      。
三、論罪部分：
  (一)按「行為後法律有變更者，適用行為時之法律。但行為後之
    法律有利於行為人者，適用最有利於行為人之法律。」，刑
    法第2條第1項訂有明文。被告乙○○行為後，刑法第56條連
    續犯之規定，業於94年2月2日修正公布刪除，並於95年7月1
    日施行，則被告乙○○連續轉讓第一級毒品之犯行，依修正
    後之刑法既已刪除連續犯之規定，則所犯上述各罪應依數罪
    併罰之規定分論併罰。此刪除雖非犯罪構成要件之變更，但
    顯已影響行為人刑罰之法律效果，自屬法律有變更，依新法
    第2條第1項規定，比較新、舊法結果，以適用行為時法律即
    舊法論以連續犯較有利於被告（最高法院95年第8次刑事庭
    會議決議參照）。另原刑法第59條規定：「犯罪之情狀可憫
    恕者，得酌量減輕其刑。」，修正後刑法第59條規定：「犯
    罪之情狀顯可憫恕，認科以最低度刑仍嫌過重者，得酌量減
    輕其刑。」，對行為人酌減其刑時，依修正後刑法第59條之
    規定，須犯罪之情狀「顯」可憫恕，且「科以最低度刑仍嫌
    過重者」，方得酌量減輕其刑，比較新、舊法結果，修正後
    刑法第59條較不利於行為人；又被告行為後，刑法第51條亦
    於94年2月2日修正公布，並於95年7月1日施行，修正前刑法
    第51條規定：「數罪併罰，分別宣告其罪之刑，依左列各款
    訂其應執行者：」其中第5款規定：「宣告多數有期徒刑者
    ，於各刑中最長期以上，各刑合併之刑期以下，定其刑期。
    但不得逾二十年。」修正後刑法第51條第5款規定：「宣告
    多數有期徒刑者，於各刑中之最長期以上，各刑合併之刑期
    以下，定其刑期。但不得逾三十年。」比較結果，修正後刑
    法並非較有利於受刑人。綜合本件被告全部罪刑之結果而為
    比較，行為後修正之刑法並不較有利於被告，本件應適用行
    為時即修正前刑法之規定。
  (二)按海洛因及安非他命分別係屬毒品危害防制條例第2條第2項
    第1款、第2款所規範之第一級、第二級毒品，不得非法持有
    、轉讓及販賣。故核被告乙○○於如犯罪事實欄一(一)所為係
    犯毒品危害防制條例第4條第2項之販賣第二級毒品罪；於如
    犯罪事實欄一(二)所為係犯毒品危害防制條例第4條第1項之販
    賣第一級毒品罪；於如犯罪事實欄一(三)所為係犯毒品危害防
    制條例第8條第1項、第2項之轉讓第一級、第二級毒品罪。
    被告乙○○轉讓第一級毒品海洛因及第二級毒品安非他命之
    數量，並無證據可資證明已超過行政院依毒品危害防制條例
    第8條第6項頒訂之「轉讓持有毒品加重其刑之數量標準」規
    定之數量，依罪疑惟輕，應從被告乙○○有利認定，認為
    本件被告乙○○所轉讓之第一級毒品海洛因、第二級毒品安
    非他命之數量，未達該加重處刑標準，而不再予以加重，併
    此敘明。被告乙○○於非法販賣第二級毒品安非他命、第一
    級毒品海洛因、轉讓第一級毒品海洛因、第二級毒品安非他
    命前後之非法持有第一級毒品海洛因、第二級毒品安非他命
    之低度行為，應各為其非法販賣、轉讓之高度行為所吸收，
    均不另論罪。再按以幫助他人犯罪之意思而參與犯罪，其所
    參與者，苟係犯罪構成要件之行為，亦為正犯（最高法院25
    年上字第2253號及27年上字第1333號判例意旨參照）。次按
    刑罰法律之「販賣」罪，除有售賣雙方之意思表示合致外，
    另須有標的物之交付，其犯罪始告既遂完成；是「交付」毒
    品之行為，亦屬「販賣」毒品之犯罪構成要件行為之一部。
    本案被告乙○○於如犯罪事實欄一(一)所示，乃係共犯甲○○
    ○基於幫助被告乙○○販賣安非他命之犯意，接受被告乙○
    ○之指示，而於94年7月下旬將安非他命毒品持至指定交易
    地點交付予證人曹志維後，再將證人曹志維所給付之1,000
    元買受毒品價金轉交被告乙○○收執，則共犯甲○○○顯已
    參與被告乙○○販賣安非他命犯罪之構成要件行為（交付）
    ，被告乙○○與共犯甲○○○之間，仍應成立販賣第二級毒
    品罪之共同正犯。被告乙○○於如犯罪事實欄一(三)所示先後
    多次轉讓第一級毒品海洛因、第二級毒品安非他命之行為，
    時間緊接、犯罪構成要件相同，顯均係基於概括犯意為之，
    應各依刑法第56條連續犯之規定以一罪論，並加重其刑。另
    被告乙○○每次皆係以同時交付第一級毒品海洛因及第二級
    毒品安非他命予甲○○○之方式，轉讓第一級毒品海洛因、
    第二級毒品安非他命，其以一行為同時觸犯上開二罪名，為
    想像競合犯，應依刑法第55條前段規定，從一重之轉讓第一
    級毒品罪處斷。再者，被告乙○○有事實欄一所載之犯罪科
    刑及執行情形，有本院被告前案紀錄表存卷可按，其受有期
    徒刑之執行完畢後五年以內再犯本件有期徒刑以上之罪，係
    屬累犯，應依法加重其刑，其中於如犯罪事實欄一(三)所示轉
    讓第一級毒品海洛因犯行應遞予加重其刑。
  (三)末查被告乙○○曾犯違反麻醉藥品管理條例、違反毒品危害
    防制條例等罪，有本院被告前案紀錄表附卷可稽（見本院卷
    第27-32頁），上揭犯罪均係施用麻醉藥品或毒品之自殘行
    為。而本件被告乙○○所販第一級毒品海洛因、第二級毒品
    安非他命次數各僅一次，所得各為1千元，犯行次數、所得
    、及危害程度均非重大；至於為警查獲扣案之第一級毒品海
    洛因共計9包（驗餘重4.224公克），第二級毒品安非他命1
    包（驗餘重0.486公克），數量不多，與販賣毒品之數量達
    數公斤以上犯罪之危害程度不同。按毒品危害防制條例第4
    條第1項規定：「販賣第一級毒品者，處死刑或無期徒刑；
    處無期徒刑者，得併科新臺幣一千萬元以下罰金。」、同條
    第2項規定：「販賣第二級毒品者，處無期徒刑或七年以上
    有期徒刑，得併科新臺幣七百萬元以下罰金。」，審酌被告
    乙○○上述犯罪情節，則被告乙○○所犯販賣第一級毒品海
    洛因、第二級毒品安非他命罪部分，依毒品危害防制條例第
    4 條第1項、第2項之規定，分別論處法定最低本刑無期徒刑
    、7年以上有期徒刑，實嫌過重，有法重情輕之情，本件被
    告乙○○之犯行，衡情尚有可憫恕之處，宜依刑法第59條之
    規定，就被告乙○○犯販賣第一級毒品海洛因、第二級毒品
    安非他命罪部分，各減輕其刑，並先加後減之。被告乙○○
    所犯上開販賣第二級毒品安非他命罪、販賣第一級毒品海洛
    因罪、轉讓第一級毒品海洛因罪間，犯意各別，行為互殊，
    應分論並罰。
四、沒收部分：
  (一)按毒品危害防制條例第18條第1項之規定，得諭知沒收並銷
    燬之者，以查獲之毒品及專供製造或施用毒品之器具為限，
    並不及於毒品之外包裝。扣案之毒品外包裝既係用於包裹毒
    品，防其裸露、潮濕，便於攜帶販賣，亦係供販賣毒品所物
    ，應併依毒品危害防制條例第19條第1項之規定宣告沒收之
    ，方屬適法（最高法院88年度臺上字第5033號判決參照）。
  (二)經查：
    1.扣案第一級毒品海洛因共計9包（驗餘重共計4.224公克）
      ，第二級毒品安非他命1包（驗餘重0.486公克），係分屬
      毒品危害防制條例第2條所定之第一級毒品、第二級毒品
      ，不問屬被告與否，均應依毒品危害防制條例條例第18條
      第1項前段之規定，諭知沒收銷燬之。
    2.本案所查獲之第一級毒品海洛因9包、第二級毒品安非他
      命，均係各以塑膠袋裝盛毒品（原審卷附照片所示）；另
      扣案電子磅秤2台、塑膠杓子2支、夾鍊袋13個、紅色鐵盒
      1 個及門號0000000000號行動電話1支等物。除其中門號
      0000000000號行動電話屬共同被告甲○○○所有外，其餘
      物品皆為被告乙○○所有，業據被告乙○○、共同被告甲
      ○○○供明在卷，且俱供作被告乙○○販賣本案第一級、
      第二級毒品所用之物，自應依毒品危害防制條例第19條第
      1項之規定宣告各在被告乙○○所犯販賣第一級毒品、第
      二級毒品二罪名項下分別宣告沒收之（惟其中門號
      0000000000號行動電話雖亦供被告乙○○販賣第一級毒品
      時與購毒者聯繫所用之物，然該行動電話屬甲○○○所有
      ，且甲○○○並非本案販賣第一級毒品罪之共犯，如前所
      述，則無從於被告乙○○所犯販賣第一級毒品罪名項下宣
      告沒收該行動電話，併此敘明）。再者，被告乙○○與共
      同被告甲○○○共同販售第二級毒品予證人曹志維之販賣
      毒品所得1,000元，被告乙○○販售第一級毒品予證人呂
      文生之販賣毒品所得1,000元，亦應依同條例第19條第1項
      規定在被告乙○○所犯罪名項下宣告沒收，而販賣所得部
      分如全部或一部不能沒收時，以其財產抵償之。至於另外
      亦被查扣之門號0000000000號行動電話1支、已故障之白
      色行動電話1支、注射針筒5支、錢包2個，並無證據證明
      係被告乙○○供本案犯罪所用之物，爰不對之為沒收之諭
      知。另扣案白色粉末，經送鑑定結果，非屬第一級、第二
      級、第三級毒品，此亦有前揭行政院衛生署管制藥品管理
      局檢驗成績書在卷可佐，而現金共計現金87,900元，雖為
      被告乙○○所有之物，惟俱無證據證明該白色粉末及金錢
      與本件犯罪有涉，爰均不予諭知沒收，附此敘明。
五、原審同此認定，以被告乙○○販賣第一級毒品海洛因、販賣
    第二級毒品安非他命、以及連續轉讓第一級毒品等犯行，罪
    證明確，適用毒品危害防制條例第4條第1項、第2項、第8條
    第1項、第2項、第18條第1項前段、第19條第1項，刑法11條
    、第28條、第55條、第56條、第47條、第59條、第51條第5
    款之規定，並審酌被告乙○○明知毒品戕害身心甚為嚴重，
    竟販賣第一級毒品海洛因、第二級毒品安非他命牟利，連續
    轉讓第一級毒品，所為實屬可議，惟念及被告乙○○犯罪後
    僅坦認部分犯行，及其品行、生活狀況、智識程度、犯罪所
    生之損害等一切情狀，分別量處有期徒刑9年、4年6月、1年
    4 月，應執行有期徒刑14年6月。另以扣案第一級毒品海洛
    因共計9包（驗餘重共計4.224公克），第二級毒品安非他命
    1 包（驗餘重0.486公克），係分屬毒品危害防制條例第2條
    所定之第一級毒品、第二級毒品，不問屬被告與否，均應依
    毒品危害防制條例條例第18條第1項前段之規定，諭知沒收
    銷燬之。扣案裝盛海洛因、安非他命之塑膠袋9個、電子磅
    秤2台、塑膠杓子2支、夾鍊袋13個、紅色鐵盒1個，俱供作
    被告乙○○販賣本案第一級、第二級毒品之用，宣告沒收之
    。被告乙○○販售第一級毒品所得1,000元、販售第二級毒
    品所得1,000 元，亦應依法宣告沒收，而販賣所得部分如全
    部或一部不能沒收時，以其財產抵償之。至於另外亦被查扣
    之門號0000000000號行動電話1支、已故障之白色行動電話1
    支、注射針筒5支、錢包2個，並無證據證明係被告乙○○與
    共同被告甲○○○二人供本案犯罪所用之物，爰不對之為沒
    收之諭知。另扣案白色粉末，經送鑑定結果，非屬第一級、
    第二級、第三級毒品，此亦有前揭行政院衛生署管制藥品管
    理局檢驗成績書在卷可佐，而現金共計現金87,900元，雖為
    被告乙○○與共同被告甲○○○二人所有之物，惟俱無證據
    證明該白色粉末及金錢與本件犯罪有涉，故不予諭知沒收。
    經核原判決認事用法，均無違誤，量刑亦屬妥適。被告乙○
    ○上訴意旨仍執前詞，否認有販賣第一級毒品海洛因、第二
    級毒品安非他命、連續轉讓第一級毒品之犯行，核無理由（
    均已如前述），應予駁回。檢察官上訴意旨指摘原判決對於
    被告乙○○犯販賣第一級毒品海洛因、第二級毒品安非他命
    罪部分，罪證明確，惟被告乙○○始終否認犯行，犯後態度
    誠屬不佳，原審遽依刑法第59條規定予以減刑，分別處以有
    期徒刑9年、4年6月，量刑過輕，實有不當云云。惟查被告
    乙○○所販第一級毒品海洛因、第二級毒品犯行次數、危害
    程度均非重大，扣案之第一級毒品，第二級毒品數量亦屬不
    多，倘依毒品危害防制條例第4條第1項、第2項之規定，分
    別論處法定最低本刑無期徒刑、7年以上有期徒刑，實嫌過
    重，衡情尚有可憫恕之處，已如前述。原審詳酌上情，依刑
    法第59 條之規定，就被告乙○○犯販賣第一級毒品海洛因
    、第二級毒品安非他命罪部分，各減輕其刑，分別量處有期
    徒刑9年、4年6月，經核並無不當，檢察官就此部分上訴指
    摘原審判決不當，為無理由，應予駁回。又行為後，法律有
    變更者，依修正前刑法第2條第1項之規定，以適用裁判時法
    為原則，如行為時法有利於行為人，則例外適用行為時法；
    依修正後刑法第2條第1項規定，以適用行為時法為原則，惟
    如裁判時法有利於行為人，則例外的適用裁判時法。以往實
    務見解，認原判決未及比較適用新舊法時，上訴後，雖比較
    結果以舊法有利於行為人，而原判決別無其他撤銷事由，仍
    應由本院以此為由撤銷改判。惟修正後之規定係以適用行為
    時法為原則，因此原審判決雖未及比較適用，然上訴本院後
    ，經比較新舊法，行為後之法律並非較有利於行為人，仍應
    適用行為時法，則原判決適用行為時法即無不當，自不構成
    撤銷之事由，併此敘明。
貳、無罪部分：
一、公訴意旨另略以：被告甲○○○與被告乙○○共同基於販賣
    第一級毒品之犯意聯絡，而於94年8月7日晚間，以1,000元
    代價將第一級毒品海洛因1包販售予證人呂文生，從中牟利
    ，因認被告甲○○○亦涉有毒品危害防制條例第4條第1項之
    共同販賣第一級毒品罪嫌云云。
二、按犯罪事實應依證據認定之，無證據不得認定犯罪事實，刑
    事訴訟法第154條第2項定有明文，是犯罪事實之認定，應憑
    證據，如無相當之證據，或證據不足以證明，自不能以推測
    或擬制之方法，以為裁判之基礎。又按共同正犯以行為人之
    間有犯意之聯絡，或行為之分擔，為其成立要件。
三、訊據被告甲○○○否認有此部分販賣第一級毒品之行為，且
    查：證人呂文生於94年8月7日晚間撥打電話向被告乙○○洽
    購海洛因毒品，二人達成合議並約定交貨地點後，旋即由被
    告乙○○一人持海洛因毒品至指定地點交付予證人呂文生等
    情，已據證人呂文生迭次陳明在卷，而被告乙○○則一再否
    認有販售第一級毒品牟利之犯行，均如前所述，是依此情節
    觀之，本案出面販售及交付第一級毒品海洛因予證人呂文生
    之人均係被告乙○○一人為之，並無證據可資證明被告甲○
    ○○有參與其中，且與之有犯意聯絡、行為分擔。
四、公訴人起訴及上訴意旨固指：被告甲○○○與被告乙○○共
    同使用0000000000號行動電話有多通與不詳姓名、年籍之人
    商討販賣毒品之情的通話內容，足徵被告甲○○○應有共同
    販賣第一級毒品之情事。然查：公訴人所提出監聽門號
    0000000000號電話通聯譯文內容，並無提及被告甲○○○有
    與被告乙○○共同販賣第一級毒品海洛因予證人呂文生施用
    之情事，本院實難依此電話通聯譯文內容即遽為被告甲○○
    ○有共同販賣第一級毒品予證人呂文生犯行之不利益認定。
    至被告甲○○○雖曾於警詢中自白有販售第一毒品海洛因予
    綽號「阿萬」等人施用，且卷附電話通聯譯文亦有收錄被告
    甲○○○以暗語與不特定人交談疑似買賣毒品之內容，惟按
    毒品交易時間、次數、種類、數量、金額係認定販賣毒品罪
    之重要事實，而被告甲○○○於警詢時所為有關販售第一級
    毒品海洛因之自白，既均未明確交代實際交易之時間及交易
    情形，則該自白已有明顯疏漏與不足之處，及卷附電話通聯
    內容亦未見具體、明確談及販售海洛因毒品等情，本院實難
    認定被告甲○○○另有販賣海洛因毒品予不特定人（證人呂
    文生外）之情事，況公訴人亦認此部分不構成犯罪而未提起
    公訴，是該自白及電話通聯譯文內容（即有關被告甲○○○
    以暗語與不特定人交談疑似買賣毒品內容部分），均不足以
    佐證被告甲○○○有公訴人所指稱共同販賣毒品予證人呂文
    生之事。此外，本院亦查無其他積極證據足資證明被告甲○
    ○○有公訴人所指稱之販賣第一級毒品行為。
五、原審經詳細調查後，以查無其他積極證據足資證明被告甲○
    ○○有公訴人所指稱販賣第一級毒品之行為，而諭知被告甲
    ○○○無罪之判決，本院經核並無不當，檢察官上訴意旨以
    被告甲○○○所使用0000000000號行動電話有多通與不詳姓
    名、年籍之人商討販賣毒品之情的通話內容，指摘原審關於
    被告甲○○○販賣第一級毒品無罪部分之判決不當，為無理
    由，已如前述，其上訴應予駁回。
據上論斷，應依刑事訴訟法第368條，判決如主文。
本案經檢察官周志榮到庭執行職務。
中    華    民    國    95    年    10    月    17    日
                  刑事第四庭審判長法  官 蔡秀雄
                                  法  官 周煙平
                                  法  官 沈宜生
以上正本證明與原本無異。
如不服本判決，應於收受送達後十日內向本院提出上訴書狀，其
未敘述上訴之理由者並得於提起上訴後十日內向本院補提理由書
（均須按他造當事人之人數附繕本）。
                                  書記官 陳雅加
中    華    民    國    95    年    10    月    25    日
附錄：本案論罪科刑法條全文
毒品危害防制條例第4條
製造、運輸、販賣第一級毒品者，處死刑或無期徒刑；處無期徒
刑者，得併科新臺幣1 千萬元以下罰金。
製造、運輸、販賣第二級毒品者，處無期徒刑或7 年以上有期徒
刑，得併科新臺幣7 百萬元以下罰金。
製造、運輸、販賣第三級毒品者，處5 年以上有期徒刑，得併科
新臺幣5 百萬元以下罰金。
製造、運輸、販賣第四級毒品者，處3 年以上10年以下有期徒刑
，得併科新臺幣3 百萬元以下罰金。
製造、運輸、販賣專供製造或施用毒品之器具者，處1 年以上7
年以下有期徒刑，得併科新臺幣1 百萬元以下罰金。
前五項之未遂犯罰之。
毒品危害防制條例第8條
轉讓第一級毒品者，處1 年以上7 年以下有期徒刑，得併科新臺
幣1 百萬元以下罰金。
轉讓第二級毒品者，處6 月以上5 年以下有期徒刑，得併科新臺
幣70萬元以下罰金。
轉讓第三級毒品者，處3 年以下有期徒刑，得併科新臺幣30萬元
以下罰金。
轉讓第四級毒品者，處1 年以下有期徒刑，得併科新臺幣10萬元
以下罰金。
前四項之未遂犯罰之。
轉讓毒品達一定數量者，加重其刑至二分之一，其標準由行政院
定之。


司法院資訊處製作；財團法人民間司法改革基金會備份。
